臺灣高等法院民事裁定　九十年度家抗字第三一一號
　　　抗　告　人　　丙○○
　　　　　　　　　　甲○○
右抗告人因與乙○○等間塗銷遺產登記等事件，對於中華民國九十年八月二十四日臺
灣臺北地方法院八十七年度家訴更字第一號裁定提起抗告，本院裁定如左：
      主    文
抗告駁回。
抗告訴訟費用由抗告人連帶負擔。
      理    由
一抗告意旨略以：(一)抗告人於原法院提起刑事附帶民事訴訟，嗣經該院民事庭以八十
  七年度家訴更字第一號判決駁回抗告人之訴，抗告人不服，已於民國（下同）八十
  九年十一月二十日具狀呈送原法院提起上訴，依法應免納裁判費。(二)抗告人之身份
  證明早在八十二年十月即經財團法人海峽交流基金會驗證，且本件訴訟從刑事訴訟
  程序到附帶民事訴訟程序，從未要求抗告人須將訴狀送至財團法人海峽交流基金會
  驗證，是以原法院九十年三月八日裁定命抗告人補正上訴狀驗證之事項，實屬多餘
  。(三)本件訴訟原法院承審法官並未詳予調查事實，所為裁判又無法律依據，竟率爾
  判決駁回抗告人訴請塗銷遺產登記之訴，顯有違誤，請准更換原法院承審法官。(四)
  綜上所陳，九十年八月二十四日原法院以八十七年度家訴更字第一號裁定駁回抗告
  人之上訴，即屬無據，求予廢棄原裁定等語。
二按刑事法院依刑事訴訟法第五百零四條第一項以裁定將附帶民事訴訟移送同院民事
  庭，依同條第二項規定，固應免納裁判費。然所應免納裁判費之範圍，以移送前之
  附帶民事訴訟為限，一經移送同院民事庭，即應適用民事訴訟法之規定，其上訴自
  仍有繳納裁判費之義務，最高法院七十六年度台上字第七八一號判例及八十五年度
  台抗字第五四五號裁定均明揭此旨。故所謂刑事附帶民事訴訟並非一律免納裁判費
  ，其範圍僅以該審級為限，如欲提起上訴，則仍須繳納之，抗告人所稱免納裁判費
  云云，顯對法條之解釋有所誤解。
三依臺灣地區與大陸地區人民關係條例第七條規定，在大陸地區製作之文書，經行政
  院設立或指定之機構或委託之民間團體驗證者，推定為真正。故提起上訴，上訴人
  為大陸地區人民者，其提出之上訴狀應經行政院設立或指定之機構或委託之民間團
  體驗證，始得推定為真正。又行政院大陸委員會已於民國八十年四月九日委託財團
  法人海峽交流基金會辦理大陸地區文書之驗證事務（最高法院八十七年度台抗字第
  一八四號判決參照）。職是之故，抗告人既居住於大陸地區，則其對於原審判決所
  為之上訴狀即屬在大陸地區製作之文書，揆諸前揭規定，須經財團法人海峽交流基
  金會之驗證，始得推定為真正，是以抗告人請求上訴狀免予驗證一節，亦非適法。
  又訴訟程序進行中所為之裁定，除別有規定外，不得抗告，民事訴訟法第四百八十
  三條定有明文，經查九十年三月八日原法院命抗告人補正上訴狀驗證之裁定即屬訴
  訟程序進行中所為裁定，依法不得抗告，抗告人竟予提起抗告，亦與法有未合。
四按抗告人另為更換原法院承審法官之請求，探其真意，似為聲請法官迴避之意，惟
  查當事人聲請裁定迴避之時間固無限制，但須於該審級審理期間為之，乃屬當然之
  解釋，至於法院若已為終局判決，當事人再為聲請裁定迴避，顯然並無實益。本件
  訴訟原法院已於八十九年十月三十日作成終局判決，抗告人復對於駁回上訴之裁定
  提起抗告中聲請原法院承審法官迴避，依上說明，自不生任何訴訟法上之效力。
五復按上訴有應繳而未繳裁判費者，原第一審法院應定期間命其補正，如不於期間內
  補正者，原第一審法院應以裁定駁回之，民事訴訟法第四百四十二條第二項定有明
  文。本件抗告人提起第二審上訴，未據繳納裁判費，經原法院於八十九年十一月二
  十八日裁定，限令於送達後五日內補正，該項裁定已於八十九年十二月二十八日送
  達，有送達證書附卷可稽，亦為抗告人於八十九年十二月二十九日之抗告狀所自承
  ，然上訴人逾期仍未補正，原法院以裁定駁回其訴，並無不合，抗告意旨猶執刑事
  附帶民事訴訟無庸繳納裁判費、上訴狀毋須經驗證等云云，指摘原裁定不當，聲明
  廢棄，為無理由。爰裁定如主文。
中　　　華　　　民　　　國　　九十一　　年　　　四　　　月　　　十　　　日
　　　　　　　　　　　　      民事第一庭
　　　　　　　　　　　　　　　　　審判長法　官　洪　仁　嘉
                             　　　     法　官  黃  莉  雲
　　　　　　　　　　　　　　　　　　　　法　官  湯　美　玉
右正本係照原本作成。
不得再抗告。
中　　　華　　　民　　　國　　九十一　　年　　　四　　　月　　十  一  　日
　　　　　　　　　　　　　　　　　　　　書記官  王　敬　端
